【裁判字號】    97,上易,1565
【裁判日期】    971105
【裁判案由】    竊盜
【裁判全文】
臺灣高等法院臺中分院刑事判決        97年度上易字第1565號
上  訴  人  臺灣臺中地方法院檢察署檢察官
被      告  丙○○
                    另案於臺灣臺北監獄執行中
                    （現暫寄押於臺灣臺中監獄）
上列上訴人因被告竊盜案件，不服臺灣臺中地方法院97年度易字
第2082號中華民國97年7月1日第一審判決（起訴案號：臺灣臺中
地方法院檢察署97年度偵字第7839號），提起上訴，本院判決如
下：
    主  文
上訴駁回。
    理  由
一、公訴意旨略以：被告丙○○前有多次竊盜前科，仍不知悔改
    ，於民國96年6月1日上午6時、6時3 分許，在屏東縣屏東市
    ○○路2巷113號之基督教醫院5 樓病房內，趁告訴人甲○○
    、乙○○不注意之機會，竊取告訴人甲○○、乙○○所有之
    電話號碼0000000000（起訴書誤載為0000000000）號行動電
    話（廠牌：聲寶，型號：GK7300，序號： 000000000000000
    號）及電話號碼0000000000號行動電話（廠牌：三星，型號
    ：X208，序號：000000000000000號）各1支及現金新臺幣（
    下同）1百元得手。嗣於同年6月19日，其將上開行動電話 2
    支，以2 千元之價格，販賣與不知情之高雄市新興區○○○
    路118號之浩瀚國際有限公司 (下稱浩瀚公司)店長邱文彬，
    因認被告涉犯刑法第320條第1項之竊盜罪嫌。
二、按犯罪事實應依證據認定之，無證據不得認定犯罪事實；不
    能證明被告犯罪或其行為不罰者，應諭知無罪之判決，刑事
    訴訟法第154條第2項、第301條第1項分別定有明文。又按認
    定不利於被告之事實，須依積極證據，苟積極證據不足為不
    利於被告事實之認定時，即應為有利於被告事實之認定，更
    不必有何有利之證據；認定犯罪事實應依證據，為刑事訴訟
    法所明定，故被告否認犯罪事實所持之辯解，縱屬不能成立
    ，仍非有積極證據足以證明其犯罪行為，不能遽為有罪之認
    定；告訴人之告訴，係以使被告受刑事訴追為目的，是其陳
    述是否與事實相符，仍應調查其他證據以資審認；認定犯罪
    事實所憑之證據，雖不以直接證據為限，間接證據亦包括在
    內；然而無論直接或間接證據，其為訴訟上之證明，須於通
    常一般之人均不致有所懷疑，而得確信其為真實之程度者，
    始得據為有罪之認定，倘其證明尚未達到此一程度，而有合
    理性之懷疑存在時，即無從遽為有罪之確信，最高法院分別
    著有30年上字第816 、1831號、52年臺上字第1300號及76年
    臺上字第4986號判例可資參照。
三、證據能力部分：按被告以外之人於審判外之陳述，雖不符刑
    事訴訟法第159條之1至第159條之4等 4條之規定，而經當事
    人於審判程序同意作為證據，法院審酌該言詞陳述或書面陳
    述作成時之情況，認為適當者，亦得為證據。當事人、代理
    人或辯護人於法院調查證據時，知有刑事訴訟法第159條第1
    項不得為證據之情形，而未於言詞辯論終結前聲明異議者，
    視為有前項之同意，同法第159條之5定有明文。經查，本件
    告訴人甲○○於警詢、偵查中之陳述、告訴人乙○○、證人
    邱文彬於警詢之陳述，對被告而言，其性質雖均屬傳聞證據
    ，然其等警詢、偵訊筆錄之內容，業經本院審理時予以提示
    並告以要旨，且經檢察官及被告表示意見，當事人等已知上
    述筆錄乃傳聞證據，均未於言詞辯論終結前對該等筆錄內容
    異議，依前揭規定，擬制同意作為證據，本院審酌上開筆錄
    作成時，並無不當取供之情形，認為以之作為本案之證據亦
    屬適當，是告訴人甲○○於警詢及偵查中、告訴人乙○○、
    證人邱文彬於偵查中之陳述，自均具有證據能力，合先敘明
    。
四、公訴人認被告涉有本件竊盜犯行，無非係以(一)告訴人甲○○
    乙○○之指訴、(二)證人邱文彬之證述、(三)讓渡切結書、(四)被
    告曾多次在高雄縣長庚紀念醫院、臺南市新樓醫院、臺南市
    成大醫院、桃園縣長庚紀念醫院、基隆市長庚紀念醫院、屏
    東縣屏東市基督教醫院、臺北市臺大醫院、臺北市馬偕醫院
    等醫療院所內，竊取他人財物，經檢察官提起公訴或聲請簡
    易判決處刑後，由法院判處罪刑確定等情，有臺灣高雄地方
    法院檢察署96年度偵字第16258號、第17255號聲請簡易判決
    處刑書、臺灣臺南地方法院檢察署94年度偵字第3285號、96
    年度偵字第9027號聲請簡易判決處刑書、臺灣桃園地方法院
    檢察署96年度偵字第 5592號、第16358號聲請簡易判決處刑
    書、臺灣臺北地方法院檢察署96年度偵字第 13121號、97年
    度偵字第4638號起訴書、臺灣基隆地方法院檢察署96年度速
    偵字第 268號聲請簡易判決處刑書及臺灣臺中地方法院檢察
    署刑案資料查註紀錄表各 1份在卷可稽，為其論據。訊據被
    告堅詞否認有何竊盜犯行，辯稱：本件之 2支行動電話是伊
    在高雄市○○路之賭場內買來的，並非偷來的，伊承認犯贓
    物罪；另伊雖之前有多次在國內各大醫院竊取他人財物之前
    案紀錄，然伊在各醫院行竊，從未曾戴帽為之，是本案告訴
    人指認伊戴帽行竊，誠與伊之習性不符等語。
五、經查：
  (一)被告曾於96年6 月19日持包括廠牌：聲寶，型號：GK7300
    ，序號：000000000000000號 及廠牌：三星，型號：X208
    ，序號：000000000000000號行動電話機具在內之3支行動電
    話機具，前往證人邱文彬擔任店長，址設高雄市新興區○○○路118號之浩瀚國際有限公司，以 2千元之代價，將上開3
    支行動電話機具出賣予浩瀚國際有限公司等情，除經被告坦
    認在卷外，並經證人邱文彬於警詢時證述屬實，且有讓渡切
    結書1份在卷可稽，而堪認定。
  (二)又查，上開廠牌：聲寶，型號：GK7300，序號：00000000
    0000000號及廠牌：三星，型號：X208，序號：000000000
    000000號行動電話機具分別為告訴人甲○○、乙○○所有，
    而於96年6月1日，在屏東縣屏東市○○路2巷113號之基督教
    醫院5 樓病房內失竊等情，復據告訴人甲○○於警詢及偵查
    中、告訴人乙○○於警詢時分別證述無訛，而堪認上開2 支
    行動電話機具，均為告訴人2 人所失竊之贓物等情，允無疑
    義。
  (三)被告就其為何持有告訴人2 人所失竊之行動電話機具等情，
    先於警詢時供述：伊所變賣之上開行動電話機具，是在高雄
    市車站及公園，向不詳姓名人以3至5百元所購得云云；又於
    偵查中供稱：告訴人所有之上開2支行動電話機具，是在1個
    賭博的地方，以總價4百元，向1名不詳姓名之男子所購買的
    云云；再於原審及審理時供稱：伊是在高雄市○○路的賭場
    內買到該2支行動電話機具云云，而就購得該2支行動電話之
    地點，供述前後不盡一致，固有可疑。然揆諸前揭判例意旨
    ，尚難遽為被告不利之認定。又被告前有多次在醫院病房內
    竊取他人財物之犯行，分別經判處罪刑等情，固有公訴人所
    舉上開之起訴書、聲請簡易判決處刑書、刑事判決附卷可查
    ，然此僅足以證明被告素行非佳，斷難以其曾有類似前案，
    即認定本案亦為被告所為。況據本院參酌被告於本院所為之
    前揭辯解（即被告前在各醫院行竊，從未曾戴帽為之，是本
    案告訴人指認伊戴帽行竊，誠與伊之習性不符等情），調取
    臺灣臺北地方法院檢察署96年度偵字第 13121號被告丙○○
    竊盜案卷（行竊現場監視翻拍照片附第21至25頁）、臺灣臺
    南地方法院檢察署93年度偵字第9737號被告丙○○竊盜案卷
    之警卷（行竊現場監視翻拍照片附第11至12頁）、臺灣桃園
    地方法院檢察署96年度偵字第5592號被告丙○○竊盜案卷（
    行竊現場監視翻拍照片附第34至36頁）、臺灣臺北地方法院
    檢察署94年度偵字第1303號被告丙○○竊盜案卷（行竊現場
    監視翻拍照片附第33至36頁）、臺灣桃園地方法院檢察署96
    年度偵字第 16358號被告丙○○竊盜案卷（行竊現場監視翻
    拍照片附第29至32頁）等前案卷證查明，被告於前揭前案之
    行竊時，確皆未曾戴帽為之，有各該案卷所附之現場監視翻
    拍照片可考，是更難以被告前曾有各該前案之犯行即比附援
    引認被告有本件之竊盜犯行。
  (四)告訴人甲○○於警詢時證述：伊於行動電話及現金失竊當時
    ，並未發現歹徒，但經醫院值班護理人員播放當天錄影監視
    畫面，伊有看到歹徒進入伊母親病房及醫院急診室之畫面影
    像，伊可以確認該歹徒就是被告無誤云云；又於偵查中證稱
    ：伊事後有去看監視錄影畫面，該監視器是裝設在病房門口
    ，有拍到進入病房又走出來的人，伊並未將該畫面翻拍下來
    ，亦未請醫院留存，伊還記得進入伊母親病房的人就是被告
    云云；復於原審審理時證述：伊仍記得進入伊母親病房的人
    的長相，就是在庭的被告，絕對沒有認錯云云，而一致證述
    進入告訴人乙○○病房竊取告訴人 2人行動電話及現金之人
    ，即為被告。惟查，告訴人甲○○於警詢指認被告照片之時
    間，係在97年 1月29日，距離本件案發時間，已有半年之久
    ，告訴人甲○○之記憶是否仍然清晰、正確，非無可疑；其
    次，告訴人甲○○於原審審理時證述：監視錄影器與伊母親
    之病房，約有50公尺到 1百公尺間之距離，所拍攝的畫面是
    病房外的走廊，當時並未拍到進入伊母親病房之人的正面，
    後來是依照該人的穿著、外形、戴的帽子，再比對急診室大
    門的監視錄影器，才看到進入伊母親病房之人的正面，當時
    該人穿著白色條紋的襯衫，沒有圖樣的黑色或藍色休閒帽等
    語，足徵告訴人甲○○並未能從病房外之監視錄影器畫面，
    看見進入告訴人乙○○病房者之面容，而其看見與進入告訴
    人乙○○病房之人同一穿著打扮之人出現在急診室之監視錄
    影畫面時，該人係頭戴休閒帽無訛。而衡諸常情，一般設置
    在建築物出入口之監視錄影器，均係架設在高處，由上往下
    拍攝，是行經該監視錄影器畫面所及範圍之人，若係頭戴帽
    子，必遭帽沿掩蓋部分容貌，而無法完全看清其面容；況監
    視錄影畫面通常僅能呈現大致外觀、輪廓，而無法清晰如照
    片一般，是告訴人甲○○是否能從急診室監視錄影器畫面中
    ，看見該頭戴帽子之人之全部面貌，進而確認該人與警詢時
    警員所提供之被告照片相符，實堪置疑。而本件卷內又無相
    關監視錄影畫面留存，足供本院辨識進入告訴人乙○○病房
    內竊取告訴人物品之人是否為被告、告訴人甲○○之指訴是
    否可採；再參諸前揭所論述：被告於前多次在國內各醫院行
    竊時確均未曾戴帽為之一情，更堪認本件告訴人甲○○指認
    被告即為進入告訴人乙○○病房竊取其與告訴人乙○○之行
    動電話及現金之人乙節，尚存有瑕疵，而難使本院確信被告
    確有竊取告訴人2人之行動電話及現金之行為。
  (五)查持有贓物，於吾人一般社會生活經驗上，可能之原因不止
    一端，故無從以行為人單純持有贓物之事實即忖度該行為人
    取得贓物之來源；縱行為人係以竊盜、搶奪、詐欺、拾得遺
    失物或故買、收受贓物等犯罪手段取得該贓物，所涉犯罪構
    成要件亦各不相同，於訴訟上當不能因行為人對其持有之贓
    物來源交待不清或無法於訴訟上確實舉證證明其係如何取得
    該贓物，而得任意推定行為人之罪行。是單以被告曾持告訴
    人2人所失竊之行動電話機具變賣之事實，在被告堅決否認
    行竊之情下，顯尚不能證明被告確有竊取該行動電話機具及
    現金1百元之行為甚明。
六、綜上所述，公訴人所舉告訴人甲○○之證述，有前述可疑之
    處，而其他證據，復不足以作為不利於被告之證明，是被告
    是否有本件竊盜之事實，仍有合理之懷疑存在。公訴人所提
    出之證據或所指出之證明方法，尚不足為被告有罪之積極證
    明，或說服本院形成被告有罪之心證。被告被訴竊盜之犯罪
    事實，即屬不能證明，揆諸前開法條及判例意旨之說明，依
    法自應諭知無罪之判決。
七、原審以本件公訴人所舉之證據尚無從使法院獲得被告丙○○
    確有公訴人所指之上開犯行之確切心證；此外，復無其他積
    極證據足認被告確涉有公訴人所指竊取他人財物之犯行，自
    不能以推測或擬制之方法，以為認定被告犯罪之裁判基礎，
    因認本件不能證明被告犯罪，依法而為被告無罪之諭知。經
    核並無違誤。按檢察官就被告犯罪事實，應負舉證責任，並
    指出證明之方法；即檢察官對於起訴之犯罪事實，應負提出
    證據及說服之實質舉證責任。倘其所提出之證據，不足為被
    告有罪之積極證明；或其指出證明之方法，無從說服法院以
    形成被告有罪之心證，基於無罪推定之原則，自應為被告無
    罪判決之諭知，已如前所論述。本件查無證據證明被告有何
    檢察官所指之犯行，復已詳見前述，原審判決就卷內證據調
    查之結果，而為綜合判斷、取捨，認仍無從證明被告有竊取
    告訴人甲○○、乙○○行動電話手機與現金之情事，其得心
    證之理由已說明甚詳，所為論斷從形式上觀察，亦難認有違
    背經驗法則、論理法則，或有其他違背法令之情形，自難任
    意指為違法。檢察官提起上訴認：
  (一)證人甲○○於警詢中證稱：「事後有我向醫院值班戶人員稱
    我放置於病房的手機被偷，經醫院人員提供播放當天錄影監
    視畫面，我有看到歹徒進入我母親病房內及醫院急診室進入
    的畫面影像，我可以確認歹徒之人並可以指認…，經我指認
    照片，我可以確認就是丙○○」等語。另證人於偵查中證稱
    ：「監視器是裝在病房門口，有拍到何人進到病房內又走出
    來，當時只有看到畫面，沒有翻拍下來。…，我指認的是丙○○」等語。證人於鈞院中證稱：「沒有看到正面，但依照
    他的穿著、外型、戴的帽子，再比對急診室大門的監視錄影
    畫面，就發現進入我母親病房的人。當時他穿著白色條紋的
    襯衫、沒有圖樣的黑色或藍色休閒帽，褲子不記得了，大門
    監視器裡面他手上沒有拿東西，也沒有帶包包，現在還記得
    那個人長相，是在庭被告，確定沒有指認錯誤」等語，是證
    人甲○○於警詢、偵查及審理時之證稱均相符。
  (二)監視錄影器材雖多裝置於高處，然行經監視器畫面所及範圍
    之人，倘係迎向監視器畫面走來，又非特意低頭行進，以監
    視器高處俯角錄影，應可清晰看見行進之人之臉部及全身畫
    面。本件證人甲○○於原審證述時證稱竊嫌是頭帶休閒帽等
    語，然休閒帽之裝扮，若非刻意壓低帽緣以掩飾面容，一般
    人均可清楚看見該頭帶休閒帽之人長相。證人甲○○於案發
    後之 l年餘至原審作證時，仍能明確之描述當日所見竊嫌之
    穿著、打扮，顯見證人對於當日竊嫌之錄影影像記憶清晰。
    再竊嫌當日自急診室走出醫院時，應係迎向監視器之方向走
    來，始會遭監視器拍攝到面容及身軀，足見當時之錄影畫面
    並無不能看清面容一情。況證人甲○○與被告並無任何過節
    嫌隙，應無誣攀構陷被告之必要。是證人甲○○指認被告為
    當日之竊嫌一情應可採信。原審認監視錄影器設於高處，該
    人頭帶休閒帽，監視錄影器無法拍攝全貌等情，認證人之指
    認存有瑕疵等情，而判決被告無罪，尚有未洽。
    本件原審判決認事用法顯有違誤云云。惟仍未提出其他積極
    證據證明被告有何前揭竊取他人行動電話手機與現金之犯行
    ；均仍以證人甲○○、乙○○等前揭存有瑕疵而無可採之證
    言，擇其不利於被告者，採為被告有罪之論據。然因本案業
    經原審就採證法則，詳細說明其取捨之依據，本院認為檢察
    官上訴所述各節，仍不足以動搖原判決之基礎。本件檢察官
    之上訴，並無理由，應予駁回。
據上論斷，應依刑事訴訟法第368條，判決如主文。
本案經檢察官丁○○到庭執行職務。
中    華    民    國    97    年    11    月     5    日
            刑事第一庭  審判長法  官  陳  紀  綱
                              法  官  姚  勳  昌
                              法  官  張  智  雄
上列正本證明與原本無異。
不得上訴。
                              書記官  謝  雅  惠
中    華    民    國    97    年    11    月    6     日


司法院資訊處製作；財團法人民間司法改革基金會備份。
